【裁判字號】    92,訴,39
【裁判日期】    921118
【裁判案由】    偽造文書等
【裁判全文】
臺灣臺東地方法院刑事判決                            九十二年度訴字第三九號
    公  訴  人  臺灣臺東地方法院檢察署檢察官
    被      告  庚○○
    選任辯護人  邱聰安律師
右列被告因偽造文書等案件，經檢察官提起公訴（九十年度偵字第六三三號），本院
判決如左：
    主  文
庚○○無罪。
    理  由
一、本件公訴意旨略以：被告庚○○與丁○○、甲○○（右二人經本院另以簡易判決
    處刑）共同基於意圖為自己不法所有之概括犯意聯絡，於民國八十八年十一月至
    十二月間，由丁○○向被告取得張淑萱等五十八人之身分證影本後，再交由甲○○持往被告所任職之臺東市「上華通訊有限公司」（下稱：上華通訊行），並未
    經張淑萱等之同意，冒用其等之身分證，偽填行動電話申請書，向遠傳電信股份
    有限公司（下稱：遠傳公司）申請行動電話，使不知情之上華通訊行負責人乙○○、職員辛○○（右二人業經檢察官另為不起訴處分）及遠傳公司陷於錯誤，而
    辦理並開通如附表所示之0000000000等共計五十八支行動電話門號。
    丁○○等人取得前開門號後，即以每支門號新臺幣（下同）一千五百元之代價販
    售予不詳姓名之人使用，致遠傳公司損失電話費用二十萬五千五百八十五元，因
    認被告涉犯刑法第二百十六條、第二百十條之行使偽造私文書罪及同法第三百三
    十九條第二項詐欺取財得利罪嫌等語。
二、按犯罪事實應依證據認定之，無證據不得認定犯罪事實，刑事訴訟法第一百五十
    四條第二項定有明文。次按共同被告不利於己之陳述，固得採為其他共同被告犯
    罪之證據，惟此項不利之陳述，須無瑕疵可指，而就其他方面調查，又與事實相
    符，始得採為其他共同被告犯罪事實之認定（最高法院四十六年度臺上字第四一
    九號判例意旨可資參照）。公訴人認被告涉犯右揭犯行，無非係以證人即共犯丁○○、乙○○、告訴人遠傳公司及被害人黎佩玲、張麗紅、安國忠、葉湘雲、劉
    玉蓮、陳佩君、蔣千惠、穆雅雀、吳茵如、張淑萱、張財旺、陳松洪、余美貞、
    楊惠民、王成民、黃秋銘、成月霞、郭家榮、劉淑貞、陳美慧、林健強、陳芳儀
    、龍晁竣、劉美蓮之供述及有行動電話申請書為主要論據。訊據被告堅詞否認有
    何公訴人所指之右揭犯行，並以：伊未曾提供身分證予共同被告丁○○等語置辯
    。本院經查：
（一）訊據證人乙○○於警詢時供稱：丁○○曾單獨一人或與甲○○一同至上華通訊
      行申請行動電話門號等語，於偵查中就檢察官詢問丁○○與甲○○有無申請行
      動電話之相關問題則均答以：忘記了或沒有印象等語，嗣於本院調查時則證稱
      ：曾在店內見過丁○○一次，不知道他來做什麼，平時都是由被告與辛○○負
      責看店等語，是證人乙○○於警詢、偵查中均未曾提及被告，而其於本院之證
      詞亦僅足以證明被告確曾服務於上華通訊行。
（二）而證人辛○○於警詢時供稱：丁○○及甲○○曾共同至上華通訊行申請行動電
      話門號，前後共計申請五十八個門號等語，嗣於偵查中證稱：印象中身分證是
      甲○○拿來的，但是資料很模糊等語，於本院調查時亦證稱：丁○○及甲○○
      曾來上華通訊行申請行動電話門號，丁○○亦曾以傳真身分證的方式來申請行
      動電話門號，辦理完畢後，再由丁○○或甲○○來拿門號，與被告是同事，但
      如果有人來申請門號的話，原則上由伊負責辦理，丁○○常常都會來店裡，被
      告與其應該會有認識，但沒有什麼交情等語，是證人辛○○之證詞僅足以證明
      被告係上華通訊行之職員，而丁○○確曾與甲○○共同或以傳真方式，以他人
      之證件申請行動電話號碼，然尚不足證明丁○○所持以申請行動電話門號之證
      件，係被告所交付。
（三）另證人丁○○雖於警詢、偵查及本院審理時均指稱：用以辦理行動電話之身分
      證件，是與被告於臺東市○○路相遇，被告交付的，並告知可以此種方式申請
      行動電話云云。然查：
    (1)證人丁○○雖於警詢、偵查中均稱：用以至上華通訊行辦理行動電話門號之證
      件均是被告交付，全部都是身分證影本，共辦理二次，一次是伊與甲○○一同
      前往，一次則是以傳真方式為之云云，惟甲○○於警詢中則供稱：丁○○拿給
      我的全部是影本，其中有一些是身分證，有一些則是駕照影本等語，是證人丁○○與甲○○就所用以辦理行動電話號碼所憑之證件究竟為何，二人所述，顯
      有不同。再者，就被告究交付證人丁○○幾張證件以辦理行動電話門號乙節，
      證人丁○○先於警詢中供稱：「庚○○於八十八年十一月底時交給我，並囑咐
      我持該份身分證前往通訊行申請行動電話門號，他共交給我約三十張不同人之
      身分證影本」，「我共兩次前往上華通訊行申請行動電話門號，第一次申請二
      十線，第二次申請十五線」及「（問：你所申請之三十五線行動電話門號，目
      前置於何處？）答：除了我使用的兩張ＳＩＭ卡已丟棄外，其餘都已交給我友
      人，共賣出三十三張」，嗣於偵查中改稱：「我把身分證資料傳與上華，計有
      十幾份，叫甲○○去幫我拿，拿回來二十五張，我賣了二十五張」，於本院調
      查時又改稱：「他（指被告）一次拿將近二十幾張的身分證影本給我」云云，
      再參酌證人辛○○於警詢中供稱：丁○○、甲○○以身分證或駕駛執照影本辦
      理行動電話號碼前後共有五十八張，而證人丁○○於本院調查時亦自承用以辦
      理該五十八張門號之證件，均係被告所交付，是依證人丁○○所述，就被告交
      付之證件張數，有三十五張，亦有二十張，亦或二十五張，或是五十八張之不
      同說詞，前後所述，相距甚大，自難採信。
    (2)且證人丁○○於警詢中供稱：「申請乙線門號費用為五百元，但一線門號需付
      給庚○○一千元，然後再將一線門號以一千五百元之價格，轉售給友人使用，
      我沒有從中賺取利潤」云云，然證人丁○○如此耗費時間、金錢以辦理行動電
      話號碼，其竟分文未取，實有違常理；且其於本院調查時又改稱：「我確實沒
      有給庚○○錢，那時是我朋友教我這樣講，警察也叫我這樣講，這樣對我比較
      好」云云，參諸證人己○○即上華通訊行之負責人於本院調查時證稱：在八十
      八年十一月、十二月間員工都是領固定薪水，沒有業績獎金等語，是被告既分
      文未取，又不因推薦朋友辦理行動電話號碼而可獲取較高業績獎金，則被告豈
      有可能提供證件予證人丁○○至上華通訊行辦理行動電話號碼？是證人丁○○
      之供述，不特前後反覆，且有違常理，殊難採信。
    (3)另證人丁○○於本院調查時供稱：在八十七年或八十八年間，伊在更生路開檳
      榔攤的時候，經朋友戊○○介紹認識的云云，惟訊據證人戊○○於本院調查時
      證稱：伊與丁○○係高中同學，於八十四至八十五年間在臺東市○○路經營檳
      榔攤時與被告認識，伊未曾介紹被告與丁○○認識，他們都會到檳榔攤買檳榔
      ，但到底認不認識，伊不清楚等語明確，足證證人戊○○未曾主動介紹被告與
      證人丁○○認識，且縱被告與證人丁○○確均曾證人戊○○所經營之檳榔店購
      買檳榔而曾碰面，被告與證人丁○○亦應僅係點頭之交，自無深厚之交情，又
      豈會交付他人之身分證影本予證人丁○○？此亦與事理有違。
    (4)再者，證人丁○○於本院調查時證稱：伊在臺東市○○路上碰到被告，被告交
      付伊他人身分證，告知可以用這個辦法辦理行動電話號碼，伊即於兩個禮拜後
      ，從臺中傳真至上華通訊行辦理，全部的手續都是用傳真的云云，然若如證人
      丁○○所述，被告係於更生路上交付他人之身分證件以供辦理行動電話號碼，
      則證人丁○○大可直接持被告所交付之身分證件直接至上華通訊行申請行動電
      話號碼，又何需大費周章從臺東攜帶上開身分證件至臺中後，再以傳真至上華
      通訊行之方式辦理？是證人丁○○於警詢、偵查及本院審理時之供述，不惟前
      後矛盾，且與有違常理，依首揭判例意旨，其證言自不足以採為被告論罪之依
      據。
（四）至被害人黎佩玲、張麗紅、安國忠、葉湘雲、劉玉蓮、陳佩君、蔣千惠、穆雅
      雀、吳茵如、張淑萱、張財旺、陳松洪、余美貞、楊惠民、王成民、黃秋銘、
      成月霞、郭家榮、劉淑貞、陳美慧、林健強、陳芳儀、龍晁竣、劉美蓮之供述
      僅足以證明渠等之身分證或駕駛執照確曾遺失過，而遠傳公司之告訴代理人賴
    達榮、翁文超於警詢、偵查中之供述及行動電話申請書，亦僅足以證明上華通
      訊行確有以不實之資料申請行動電話號碼等情，惟尚不足以證明證人丁○○用
      以申請行動電話號碼之證件，確係被告所交付。綜上所述，公訴人所舉之證據
      尚不足以證明被告確有公訴人所指之犯行，此外，復查無其他積極之證據，足
      認被告確有公訴人所指之犯行，不能證明被告犯罪，依法應諭知無罪之判決。
      據上論斷，應依刑事訴訟法第三百零一條第一項，判決如主文。
本案經檢察官丙○○到庭執行職務
中      華      民      國      九十二      年    十一    月    十八    日
                                  臺灣臺東地方法院刑事第三庭
                                          審判長法  官
                                                法  官
                                                法  官
右正本證明與原本無異。
如不服本判決，應於判決送達後十日內向本院提出上訴狀。（須附繕本）
「切勿逕送上級法院」
                                          書記官
中      華      民      國      九十二      年    十一    月    十七    日


司法院資訊處製作；財團法人民間司法改革基金會備份。
